【裁判字號】    88,中交簡上,177
【裁判日期】    890309
【裁判案由】    過失傷害
【裁判全文】
臺灣臺中地方法院刑事判決                    八十八年度中交簡上字第一七七號
    上  訴  人  臺灣臺中地方法院檢察署檢察官
    上  訴  人
    即  被  告  丙○○
    選任辯護人  徐文開
右上訴人等因被告過失傷害案件，不服本院臺中簡易庭八十八年度中交簡字第一０號
中華民國八十七年十一月二十九日第一審簡易判決（聲請案號：臺灣臺中地方法院檢
察署八十八年度偵字第三五二０號），提起上訴，本院管轄之第二審合議庭判決如左
：
    主  文
原判決撤銷。
丙○○因過失傷害人，處拘役伍拾日，如易科罰金，以參佰元折算壹日。
    事  實
一、丙○○於民國八十七年十月二十五日上午十時二十五分許，駕駛車牌號碼ＯＢ─
    六一八一號自用小客車，由臺中市○○路沿臺中港路行駛至臺中港路與文心路交
    岔路口，欲左轉文心路往大隆路方向時，應注意車前狀況及隨時採取必要之安全
    措施，而依當時日間自然光線、路面無缺陷、無障礙物、視距良好、車流輛不大
    之情形下，並無不能注意之情事，詎竟疏未注意及此，未注意車右前方狀況及隨
    時採取必要之安全措施，適有乙○○騎乘車號ＣＰＥ─六七０號重型機車後載甲○○，由臺中市○○路沿臺中港路往大墩路行駛至前開交岔路口，亦疏未注意車
    前狀況及隨時採取必要之安全措施，致丙○○閃煞不及，以其駕駛之車前牌照處
    撞上乙○○騎乘之機車左側踏板處，致乙○○、甲○○因而倒地，甲○○並受有
    左脛骨骨折之傷害。丙○○於肇事後，於有偵查犯罪職權之機關尚不知何人為肇
    事者前，即留於肇事現場，主動向到場處理之警員丁○○表明其係肇事者並陳述
    肇事之經過，自首而接受裁判。
二、案經被害人甲○○訴由台中市警察局第四分局報請臺灣臺中地方法院檢察署檢察
    官聲請簡易判決處刑。
    理  由
一、訊據上訴人即被告丙○○固承認於上開時、地駕車肇事，致被害人甲○○受傷受
    傷等情不諱，惟被告矢口否認有何過失傷害犯行，辯稱：伊完全遵照號誌之指示
    行駛，而乙○○貿然闖紅燈行駛，伊通過上開交岔路口時，係第二部車，視線又
    為前面車輛所阻擋，已盡注意之能事，伊就事故之發生並無過失云云。經查：
  （一）右揭事實，業經被害人甲○○及證人乙○○指述綦詳，並有道路交通事故調
        查報告表、警繪肇事現場圖影本、現場照片三幀及被害人之診斷證明書等件
        在卷足憑。
  （二）按汽車行駛時，駕駛人應注意車前狀況，並隨時採取必要之安全措施，道路
        交通安全規則第九十四條第三項定有明文。被告及乙○○分別為車輛駕駛人
        ，前開交通規則為其等所應注意，而肇事當時係日間自然光線、路面無缺陷
        、無障礙物、視距良好、車流輛不大，此有前開道路交通事故調查報告表為
        證及證人即現場處理警員丁○○於本院八十九年一月十八日調查時到庭證述
        屬實，則被告當時殊無不能注意之情事。
  （三）再者，依被告於偵審中供稱：「當時發生事故時，機車在我正前方，就發生
        車禍了，我車子右前方保險桿及車前鐵牌有撞擊的痕跡，其他地方都沒撞擊
        痕跡」等語，而本件事故之碰撞地點約為台中港路慢車道與文心路交岔路口
        中央處，碰撞處復係被告駕駛車輛之前面牌照處與乙○○騎乘之機車左側踏
        板處，分別為被告所不爭執，並有證人丁○○到庭證述屬實，及前開調查報
        告表可證，則被告既已駛入交岔路口，竟仍未看見右前方已有乙○○所騎之
        機車，及至碰撞同時才發現該機車已在被告前方，足認被告確有疏於注意車
        前狀況及隨時採取必要之安全措施，致使在上開交岔路口內撞及乙○○機車
        之事實，是被告就本件事故之發生顯有過失。另由前開事故撞擊地點觀之，
        被告之汽車，既然已左轉過了臺中港路快、慢車道之安全島，乙○○騎乘之
        機車亦已駛入交岔路口，其竟仍未注意左前方已有被告駕駛之車，致發生本
        件事故，衡情，轉彎車之速度應較直行車慢，足認乙○○在發生碰撞前，亦
        確有疏於注意車前狀況及隨時採取必要之安全措施之情事，惟此僅足減輕被
        告之民事賠償責任，並無礙於被告過失罪責之成立。至於被告辯稱，乙○○
        係闖紅燈行駛部分，由於被告與乙○○二人何者違反號誌，並無積極證據證
        明，是被告此部分所辯，不足採信。
  （四）按汽車駕駛人，除應遵守道路交通規則外，尚有為必要之注意義務，故所謂
        信賴原則之適用，應以自身並未違規為前提（最高法院八十三年度台上字第
        五四七０號、八十八年度台上字第一八五二號判決參照）。乙○○就本件事
        故之發生，雖亦有過失，然被告既有如前所述之過失，自不能援引信賴原則
        而解免被告刑責，且被害人等確因本件車禍受有傷害，有前開診斷證明書可
        證，則被告之過失行為與被害人所受之傷害間自具有相當之因果關係，從而
        本件罪證明確，被告所辯，殊無足採，被告之犯行洵堪認定。
二、被告因駕車之過失致被害人受傷，核其所為，係犯刑法第二百八十四條第一項前
    段之過失傷害罪。被告所駕之車輛為蕭黃美珠所有，其於肇事後，於有偵查犯罪
    職權之機關尚不知何人為肇事者前，即留於現場，主動向到場處理之警員丁○○
    表明其係肇事之人，業據被告供述明確，並經證人即警員丁○○於本院訊問時證
    述屬實，復有警繪肇事現場圖影本可證，雖被告否認有過失，但因行為是否構成
    犯罪，乃因法院加以認定，並非憑行為人之承認與否而予確定，被告既已留於現
    場，並主動向到場警員告知其為肇事之人，且接受法院裁判，自仍應認為被告已
    自首（司法院七十二年二月十一日七二廳刑一字第一三二號函、七十二年四月三
    十日七二廳刑一字第三七六號函意旨參照），應依刑法第六十二條前段規定減輕
    其刑。原審對被告論罪科刑，固非無見，惟原判決並未審酌被告自首之事實；且
    乙○○就本件事故之發生亦有過失，原審量處被告有期徒刑二月，尚嫌過重，而
    有未洽。被告上訴意旨徒以其就本件事故之發生並無過失云云，而指摘原判決不
    當，如前所述，並無足取；另上訴人臺灣臺中地方法院檢察署檢察官認被告尚未
    為民事賠償，原審量刑過輕云云，由於賠償乃民事問題，被害人尚可循其他途徑
    請求救濟，非可因此而認原審量刑過輕，是其上訴亦無理由，但原判決既有上開
    可議，仍應由本院將原判決予以撤銷改判。爰審酌被告並無不良素行，過失程度
    、被害人受傷之程度害、肇事後之態度不佳，及尚未能與被害人和解取得諒解等
    一切情狀，量處如主文所示之刑，並諭知易科罰金之折算標準。
據上論斷，應依刑事訴訟法第四百五十五條之一第三項、第三百六十九條第一項前段
、第三百六十四條、第二百九十九條第一項前段，刑法第二百八十四條第一項前段、
第六十二條前段、第四十一條，罰金罰鍰提高標準條例第一條前段、第二條，判決如
主文。
本案經檢察官陳幸敏到庭執行職務。
中      華      民      國      八十九      年      三      月    九    日
                              臺灣臺中地方法院刑事第一庭
                                  審判長法  官  康應龍
                                        法  官  林麗真
                                        法  官  楊國精
右正本證明與原本無異。
本件不得上訴。
                                        書記官
中      華      民      國      八十九      年      三      月    九    日
附錄：本案論罪科刑法條全文
刑法第二百八十四條：
因過失傷害人者，處六月以下有期徒刑、拘役或五百元以下罰金。致重傷者，處一年
以下有期徒刑、拘役或五百元下罰金。
從事業務之人，因業務上之過失傷害人者，處一年以下有期徒刑、拘役或一千元以下
罰金。致重傷者，處三年以下有期徒刑、拘役或二千元以下罰金。


司法院資訊處製作；財團法人民間司法改革基金會備份。
